臺灣臺中地方法院民事裁定　　　　　　 100年度事聲字第94號
異　議　人　鄉林建設事業股份有限公司
法定代理人　賴正鎰
相　對　人　呂孟珊
上列當事人間聲請確定訴訟費用額事件，異議人對於本院司法事
務官於民國100年8月10日所為之100年度司聲字第1279號裁定聲
明異議，本院裁定如下：
    主    文
原裁定關於確定異議人應向相對人給付之訴訟費用額超過新臺幣
萬貳仟伍佰玖拾柒元，及自原裁定送達異議人翌日起至清償日
止，按週年利率百分之五計算之利息部分廢棄。
上開廢棄部分，相對人之聲請駁回。
異議程序費用由相對人負擔。
    理    由
一、按「當事人對於司法事務官處理事件所為之終局處分，得於
    處分送達後10日之不變期間內，以書狀向司法事務官提出異
    議」、「司法事務官認前項異議有理由時，應另為適當之處
    分；認異議為無理由者，應送請法院裁定之」、「法院認第
    1項之異議為有理由時，應為適當之裁定；認異議為無理由
    者，應以裁定駁回之」，民事訴訟法第240條之4第1項前段
    、第2、3項定有明文。查本院司法事務官於民國100年8月10
    日所為100年度司聲字第1279號裁定，於同年月17日送達異
    議人之營業處所，有該裁定送達證書在卷可按；是異議人於
    同年月25日聲明異議，嗣經司法事務官認異議無理由而送請
    法院裁定，揆諸前開說明，程序並無違誤，合先敘明。
二、本件異議意旨略以：本案異議人與相對人請求返還價金事件
    ，第一審業經本院以97年訴字第761號判決駁回相對人之訴
    ，而相對人聲明不服提起上訴，經臺灣高等法院臺中分院（
    下稱臺中高分院）以98年度建上字第13號判決駁回上訴，相
    對人不服提起上訴，經最高法院以98年度臺上字第2088號判
    決廢棄原判決，發回臺中高分院，再經臺中高分院以98年度
    建上更(一)字第103號判決駁回相對人上訴，相對人再提起上
    訴，經最高法院以99年度臺上字第1473號判決：「原判決關
    於駁回上訴人備位聲明之上訴暨該訴訟費用部分廢棄，發回
    臺灣高等法院臺中分院。」、「其他上訴駁回。」、「第三
    審訴訟費用，關於駁回其他上訴部分，由上訴人負擔。」，
    嗣經臺中高分院以99年度建上更(二)字第80號判決：「原判決
    關於駁回上訴人後開第二項之訴，並訴訟費用之裁判（確定
    部分除外）均廢棄。」、「被上訴人應給付上訴人新臺幣壹
    拾萬壹仟元，及自民國九十七年九月二十六日起至清償日止
    ，按週年利率百分之五計算之利息。」、「上訴人其餘上訴
    駁回。」、「第一、二審及發回前第三審訴訟費用（均確定
    部分除外），由被上訴人負擔三分之一，餘由上訴人負擔。
    」，並確定在案。依前開確定判決主文所示，相對人之先位
    聲明經駁回相對人之訴確定，則相對人先位聲明部分於第一
    、二審及發回前第三審之裁判費均不計入本件異議人應分擔
    之訴訟費用額，而應由相對人自行負擔。是應以相對人所為
    備位聲明部分之價額即新臺幣（下同）303,000元為準，據
    以計算異議人應分擔之訴訟費用額為32,747元。惟原裁定竟
    判命異議人應給付相對人49,862元，顯有不合等語。
三、按訴訟費用，由敗訴之當事人負擔，民事訴訟法第78條定有
    明文。又法院未於訴訟費用之裁判確定其費用額者，第一審
    受訴法院於該裁判有執行力後，應依聲請以裁定確定之。依
    第1項確定之訴訟費用額，應於裁定送達之翌日起，加給按
    法定利率計算之利息，民事訴訟法第91條亦有規定。所謂「
    以裁定確定之」，係指法院已為訴訟費用之裁判，僅未確定
    其費用額而言，即訴訟費用之裁判中未確定其費用額之情形
    。是確定訴訟費用之裁定，僅在確定敗訴之當事人應負擔之
    訴訟費用數額，並非就權利存在與否為確定，其償還義務如
    何，應從命負擔訴訟費用之裁判定之。因此，當事人在該程
    序中，自僅得就各個費用項目是否為法律上之訴訟費用、數
    額之計算有無錯誤加以爭執。經查，本院98年度訴字第2487
    號損害賠償事件，該事件之被告為鄉林建設事業股份有限公
    司（即本件異議人），原告為呂孟珊（即本件相對人），第
    一審判決相對人部分敗訴，訴訟費用9,000元由相對人負擔
    ；原告不服提起上訴，經臺中高分院以98年度建上字第13號
    判決駁回相對人之上訴，並諭知第二審訴訟費用由相對人負
    擔；相對人不服再提起上訴，經最高法院以98年度臺上字第
    2088號判決廢棄原判決發回臺中高分院，復經臺中高分院以
    98年度建上更(一)字第103號判決駁回相對人上訴，並諭知第
    二審及發回前第三審訴訟費用由相對人負擔；相對人不服提
    起上訴，經最高法院以99年度臺上字第1473號判決原判決關
    於駁回相對人備位聲明之上訴暨該訴訟費用部分廢棄，發回
    臺中高分院，其他上訴駁回，並諭知第三審訴訟費用，關於
    駁回其他上訴部分，由相對人負擔，其中相對人所主張先位
    聲明及該部分之第三審訴訟費用因最高法院駁回原告上訴及
    諭知該駁回上訴部分第三審訴訟費用由相對人負擔而告確定
    ，另相對人主張之備位聲明及該訴訟費用部分經發回臺中高
    分院後，再經臺中高分院以99年度建上更(二)字第80號判決第
    1、4項分別為：「原判決關於駁回上訴人（即相對人）後開
    第二項之訴，並訴訟費用之裁判（確定部分除外）均廢棄。
    」、「第一、二審及發回前第三審訴訟費用（均確定部分除
    外），由被上訴人（即異議人）負擔三分之一，餘由上訴人
    （即相對人）負擔。」，該判決並不得上訴第三審而告確定
    等情，有上開民事判決書附本院100年度司聲字第1279號卷
    宗可稽，且經本院依職權調取本院97年度訴字第761號民事
    案件之歷審卷宗核閱無誤，自堪認定。是以，依最高法院99
    年度臺上字第1473號判決主文第3項及臺中高分院99年度建
    上更(二)字第80號判決主文第1項、第4項之文義，並參酌本院
    97年度訴字第761號返還價金事件相對人原起訴主張先位聲
    明請求異議人給付1,530,000元、備位聲明請求異議人給付
    303,000元，其中相對人主張先位聲明部分經最高法院駁回
    確定，該駁回部分之訴訟費用應由相對人負擔，並該事件第
    一審審理時由相對人預納鑑定費用合計85,000元，可知本件
    異議人應負擔訴訟費用為如附表所示金額。
四、綜上所述，異議人應負擔之訴訟費用額既確定為32,597元，
    並應加給自原裁定送達翌日起至清償日止，按週年利率百分
    之五計算之利息，則相對人於此範圍內之主張，自應准許；
    至逾此範圍所為之主張，尚屬無據，應予駁回。原裁定就超
    過上開應准許部分，容許相對人之主張，自有未洽。異議意
    旨就此部分指摘原裁定不當，求予廢棄，為有理由。
五、據上論結，本件異議為有理由，爰依民事訴訟法第240條之4
    第3項前段、第95條、第78條，裁定如主文。
中    華    民    國   100    年    10     月    18   日
                  民事第一庭  法  官  戴博誠
正本係照原本作成。
如不服本裁定應於送達後10日內向本院提出抗告狀，並繳納抗告
費新臺幣壹仟元。
中    華    民    國   100    年    10     月    18   日
                              書記官  何俞瑩
附表：
┌──────┬───────┬──────────────────┐
│項        目│金額（新臺幣）│   備        註                     │
├──────┼───────┼──────────────────┤
│第一審裁判費│1,066元       │相對人預納，相對人先位聲明：被告應給│
│            │              │付原告1,530,000元，及自民國88年12 月│
│            │              │15日起至清償日止，按週年利率5％計算 │
│            │              │之利息。備位聲明：被告應給付原告303,│
│            │              │000元，及自起訴狀繕本送達翌日起至清 │
│            │              │償日止，按週年利率5％計算之利息。訴 │
│            │              │訟標的價額依民事訴訟法第77條之2第1項│
│            │              │擔書規定，以其中價額最高之先位聲明訴│
│            │              │訟標的核定為1,530,000元。惟先位聲明 │
│            │              │部分經最高法院以99年度臺上字第1473號│
│            │              │駁回上訴，並諭知該部分第三審訴訟費用│
│            │              │由原告負擔，備位聲明部分發回臺灣高等│
│            │              │法院臺中分院後，經臺灣高等法院臺中分│
│            │              │院以99年度建上更(二)字第80號判決第一、│
│            │              │二審及發回前第三審訴訟費用（均確定部│
│            │              │分除外），由被告負擔三分之一，餘由原│
│            │              │告負擔。是據以計算異議人應負擔第一審│
│            │              │裁判費為1066元【計算式：16147×30300│
│            │              │0/ 0000000＝3198（元以下四捨五入，下│
│            │              │同）；3198×1/3＝1066】             │
├──────┼───────┼──────────────────┤
│第二審裁判費│1,599元       │相對人預納，相對人先位聲明：被告應給│
│            │              │付原告1,530,000元，及自民國88年12 月│
│            │              │15日起至清償日止，按週年利率5％計算 │
│            │              │之利息。備位聲明：被告應給付原告303,│
│            │              │000元，及自起訴狀繕本送達翌日起至清 │
│            │              │償日止，按週年利率5％計算之利息。訴 │
│            │              │訟標的價額依民事訴訟法第77條之2第1項│
│            │              │擔書規定，以其中價額最高之先位聲明訴│
│            │              │訟標的核定為1,530,000元。惟先位聲明 │
│            │              │部分經最高法院以99年度臺上字第1473號│
│            │              │駁回上訴，並諭知該部分第三審訴訟費用│
│            │              │由原告負擔，備位聲明部分發回臺灣高等│
│            │              │法院臺中分院後，經臺灣高等法院臺中分│
│            │              │院以99年度建上更(二)字第80號判決第一、│
│            │              │二審及發回前第三審訴訟費用（均確定部│
│            │              │分除外），由被告負擔三分之一，餘由原│
│            │              │告負擔。是據以計算異議人應負擔第二審│
│            │              │訴訟費用為第二審裁判費1,599元（計算 │
│            │              │式：24220×303000/0000000＝4797；479│
│            │              │7×1/3＝1599）                      │
├──────┼───────┼──────────────────┤
│第三審裁判費│1,599元       │相對人預納，相對人先位聲明：被告應給│
│            │              │付原告1,530,000元，及自民國88年12 月│
│            │              │15日起至清償日止，按週年利率5％計算 │
│            │              │之利息。備位聲明：被告應給付原告303,│
│            │              │000元，及自起訴狀繕本送達翌日起至清 │
│            │              │償日止，按週年利率5％計算之利息。訴 │
│            │              │訟標的價額依民事訴訟法第77條之2第1項│
│            │              │擔書規定，以其中價額最高之先位聲明訴│
│            │              │訟標的核定為1,530,000元。惟先位聲明 │
│            │              │部分經最高法院以99年度臺上字第1473號│
│            │              │駁回上訴，並諭知該部分第三審訴訟費用│
│            │              │由原告負擔，備位聲明部分發回臺灣高等│
│            │              │法院臺中分院後，經臺灣高等法院臺中分│
│            │              │院以99年度建上更(二)字第80號判決第一、│
│            │              │二審及發回前第三審訴訟費用（均確定部│
│            │              │分除外），由被告負擔三分之一，餘由原│
│            │              │告負擔。是據以計算異議人應負擔第三審│
│            │              │訴訟費用為第三審裁判費1,599元（計算 │
│            │              │式：24220×303000/0000000＝4797；479│
│            │              │7×1/3＝1599）                      │
├──────┼───────┼──────────────────┤
│鑑定費      │28,333元      │相對人預納，異議人應負擔三分之一鑑定│
│            │              │費28,333元（計算式：85000×1/3＝2833│
│            │              │3）。                               │
├──────┼───────┼──────────────────┤
│共        計│32,597元      │計算式：1066＋1599＋1599＋28333＝325│
│            │              │97。                                │
└──────┴───────┴──────────────────┘